【裁判字號】    90,上易,1577
【裁判日期】    901003
【裁判案由】    傷害
【裁判全文】
臺灣高等法院高雄分院刑事判決                    九十年度上易字第一五七七號
      上  訴  人  台灣高雄地方法院檢察署檢察官
      被      告  甲○○
右上訴人因被告傷害案件，不服臺灣高雄地方法院九十年度易字第一七八五號中華民
國九十年六月十二日第一審判決（起訴案號：臺灣高雄地方法院檢察署九十年度偵字
第六三三七號），提起上訴，本院判決如左：
      主      文
原判決撤銷。
甲○○連續傷害人之身體，處拘役參拾日，如易科罰金，以參佰元折算壹日。
      事      實
一、甲○○與張乙○○係夫妻關係，有家庭暴力防治法第三條第一款之家庭成員關係
    ，二人平時感情不睦，時常爭吵，甲○○於八十九年五月十四日晚上十一時許，
    在高雄縣鳳山市○○里○○街六十五號住處，因細故與張乙○○發生爭執，竟基
    於普通傷害之概括犯意，動手毆打張乙○○，致張乙○○因而受有左頰挫傷瘀血
    三公分×三公分、左手前臂挫傷瘀血三公分×三公分、左上臂挫傷瘀血多處各約
    一公分、右上臂挫傷瘀血二公分×二公分；又連續於八十九年七月二日晚上，在
    上開住處，又因細故動手毆打張乙○○，致張乙○○因而受有顏面瘀傷、四肢多
    處瘀傷（約十多處，從壹公分×壹公分至陸公分×貳公分不等）；張乙○○因不
    堪時常被甲○○虐待，遂於八十九年七月十日暫時搬回其娘家高雄市○○區○○
    路一二四號，甲○○於八十九年十二月二十一日凌晨零時許（公訴人誤載八十九
    年十二月二十日），至上開高雄市○○區○○路一二四號（原審誤載高雄縣鳳山
    市○○里○○街六十五號）張乙○○之娘家與張乙○○見面，言談中二人發生爭
    執，竟呈上傷害之概括犯意，出手強拉及推擠張乙○○，致張乙○○受有左腕瘀
    血二×二公分、左膝瘀血二×二公分、右上臂瘀血八×三公分等傷害。
二、案經被害人張乙○○訴由台灣高雄地方法院檢察署檢察官偵查起訴。
      理      由
一、被告甲○○經合法傳喚，無正當理由不到庭，惟被告於原審審理時坦承前二次傷
    害犯行，但對於最後一次，坦承與告訴人張乙○○發生爭執，然矢口否認有何傷
    害犯行，辯稱：我當時僅要告訴人下樓談話，告訴人不肯而發生推擠而已等語。
    惟查上開三次傷害犯罪事實，業據告訴人張乙○○於偵查、原審審理中及本院審
    理中指訴綦詳，參以最後一次告訴人張乙○○受有左腕瘀血二×二公分、左膝瘀
    血二×二公分、右上臂瘀血八×三公分等傷害，應非推擠所造成，復有驗傷診斷
    書二份及受理家庭暴力事件驗傷診斷書一紙在偵查卷第四頁至第六頁可參，足見
    被告於原審所辯，顯係卸責之詞，不足採信。本件罪證明確，被告連續傷害犯行
    ，均堪認定。
二、核被告所為，係犯刑法第二百七十七條第一項之傷害罪。被告所為先後數行為，
    時間緊接，所犯罪名相同，顯係出於概括之犯意反覆為之，為連續犯，爰依刑法
    第五十六條之規定以一罪論，並依法加重其刑。被告先後於八十九年五月十四日
    晚上十一時許、八十九年七月二日晚上、八十九年十二月二十一日三次毆打告訴
    人成傷，公訴人雖僅就八十九年十二月二十一日之犯罪行為起訴，餘者（八十九
    年五月十四日晚上十一時許、八十九年七月二日晚上）未於起訴書中敘及，但連
    續犯為裁判上一罪，檢察官就犯罪事實一部分起訴，依刑事訴訟法第二百六十七
    條規定，其效力及於全部，法院自屬有權一併審理。按告訴乃論之罪，其告訴應
    自得為告訴之人得悉犯人時起，於六個月內為之，且告訴乃論之罪，其告訴已逾
    告訴期間者，法院應諭知不受理之判決，刑事訴訟法第二百三十七條第一項及第
    三百零三條第三款分別定有明文，然本件被告係因上開八十九年十二月二十一日
    傷害告訴人身體，經檢察官提起公訴，認被告係犯刑法第二百七十七條第一項之
    傷害罪，依同法第二百八十七條前段之規定，即須告訴乃論，告訴人於九十年三
    月二十八日向台灣高雄地方法院檢察署提出傷害之告訴，並未逾六個月之告訴期
    間，為合法告訴，而連續犯只要最後一次之犯行未逾六個月之告訴乃論期間，為
    合法告訴，則其先前所為成立連續犯之犯行，仍在合法告訴之範圍，故被告於八
    十九年五月十四日晚上十一時許、八十九年七月二日晚上之傷害犯行，仍視為合
    法告訴，本院應一併加以審判。
三、原審就被告於八十九年十二月二十一日之傷害犯行，以被告罪證明確，因予論罪
    科刑，以被告八十九年十二月二十六日零時許之傷害犯行，則以事實上該次之傷
    害時間為八十九年七月二日，且已逾六個月之告訴期間，惟公訴人認此部分與上
    開有罪部分，有連續犯之裁判上一罪之關係，爰不另為不受理之諭知，固非無見
    ；惟查：（一）被告先後於八十九年五月十四日晚上十一時許、八十九年七月二
    日晚上、八十九年十二月二十一日三次毆打告訴人成傷，原審僅就被告於八十九
    年十二月二十一日之犯罪行為審判，尚有未洽。（二）按連續犯只要最後一次之
    犯行未逾六個月之告訴乃論期間，為合法告訴，則其先前所為成立連續犯之犯行
    ，仍在合法告訴之範圍，被告於八十九年十二月二十一日之傷害犯行，既經告訴
    人合法告訴，則被告連續於八十九年五月十四日晚上十一時許、八十九年七月二
    日晚上之傷害犯行，仍視為已經合法告訴，原審卻認定被告於八十九年七月二日
    晚上之傷害犯行，已逾六個月之告訴期間，而不另為不受理判決，亦有未洽。（
    三）告訴人之娘家係在高雄市○○區○○路一二四號，因此被告第三次毆打告訴
    人之地點，亦在該處，原審卻於事實欄記載在高雄縣鳳山市○○里○○街六十五
    號，亦有未洽。檢察官上訴意旨，以被告於傷害告訴人後，事後毫無悔意，惡性
    非輕，原審僅判處被告拘役三十日，未審酌告訴人受傷次數，尚有未洽，指摘原
    判決不當，雖無理由，然原判決既有上開可議之處，自屬無可維持，應由本院將
    原判決予以撤銷改判。爰審酌被告犯罪之動機、目的、手段，及告訴人所受之傷
    害程度尚非嚴重，被告前有因公共危險案件經判處拘役二十日，有其刑案資料查
    註紀錄表一份在卷可查，及被告犯罪後之態度，以及告訴人於本院審理時表示不
    願再追究等一切情狀，量處拘役三十日。按刑法第四十一條已於中華民國九十年
    一月十日經總統公布，於同年月十二日生效施行，該條規定：「犯最重本刑為五
    年以下有期徒刑之刑之罪，而受六個月以下有期徒刑或拘役之宣告，因身體、教
    育、職業、家庭之關係或其他正當事由，執行顯有困難者，得以一元以上三元以
    下折算一日，易科罰金。但確因不執行所宣告之刑，難收矯正之效，或難以維持
    法秩序者，不在此限。」「併合處罰之數罪，均有前項情形，其應執行之刑逾六
    月者，亦同」。被告所犯之傷害罪，係三年以下有期徒刑之罪，且科處拘役三十
    日，被告犯罪時間雖在上開條文修正生效前，然依刑法第二條第一項前段規定，
    行為後法律有變更者，原則上適用裁判時之法律，且經新舊法比較結果，新修正
    之條文對於易科罰金之條件有利於行為人，因此依刑法第二條第一項前段規定，
    被告所宣告之刑，應依新修正之刑法第四十一條第一項前段規定，諭知如易科罰
    金之標準。
四、公訴意旨另以：被告於八十九年十二月二十六日零時許，在上開高雄縣鳳山市○
    ○里○○街六十五號毆打告訴人成傷，因認被告亦涉有傷害罪嫌云云。惟查：被
    告堅決否認有此傷害告訴人之犯行，且告訴人於原審審理中亦指稱，被告並未在
    該時、地對其加以傷害，因此既不能證明被告有此次之傷害，原應為無罪之諭知
    ，然公訴人認被告該次犯行與起訴論罪之部分，有連續犯之裁判上一罪之關係，
    爰不另為無罪之諭知，併此敘明。
五、被告經合法傳喚，無正當理由不到庭，不待其陳述逕行判決。
據上論斷，應依刑事訴訟法第三百六十九條第一項前段、第三百六十四條、第三百七
十一條、第二百九十九條第一項前段，刑法第二條第一項前段、第五十六條、第二百
七十七條第一項、第四十一條第一項，罰金罰鍰提高標準條例第一條前段、第二條，
判決如主文。
本案經檢察官沈紹嘉到庭執行職務。
中      華      民      國    九十      年      十      月      三      日
                                      臺灣高等法院高雄分院刑事第七庭
                                          審判長法官
                                                法官
                                                法官
不得上訴
附錄本判決論罪科刑之法條：
刑法第二百七十七條第一項
  傷害人之身體或健康者，處三年以下有期徒刑，拘役或一千元以下罰金。


司法院資訊處製作；財團法人民間司法改革基金會備份。
